【裁判字號】    99,易,312
【裁判日期】    990705
【裁判案由】    竊盜
【裁判全文】
臺灣雲林地方法院刑事判決               99年度易字第312號
公  訴  人  臺灣雲林地方法院檢察署檢察官
被      告  丙○○
上列被告因竊盜案件，經檢察官提起公訴（99年度偵字第2440號
），本院判決如下：
    主  文
丙○○犯竊盜罪，累犯，處有期徒刑伍月，如易科罰金，以新臺
幣壹仟元折算壹日；又犯竊盜罪，累犯，處有期徒刑伍月，如易
科罰金，以新臺幣壹仟元折算壹日。應執行有期徒刑捌月，如易
科罰金，以新臺幣壹仟元折算壹日。
    事  實
一、丙○○前因詐欺、竊盜等案件，分別經本院以96年度虎簡字
    第323 號判處有期徒刑3 月確定、96年度簡字第59號判處有
    期徒刑5 月確定，並經本院裁定定應執行刑有期徒刑6 月確
    定；復因竊盜案件，經本院以97年度易字第47號判處有期徒
    刑8 月確定，上開案件接續執行，於民國98年11月25日縮短
    刑期執行完畢。詎不知悔改，基於意圖為自己不法所有之犯
    意，於下列時、地，分別為下列犯行：
(一)、於99年5 月13日9 、10時許，騎乘車牌號碼IXJ-483 號重型
    機車後掛二輪板車，前往雲林縣麥寮鄉施厝村南施厝小排工
    地，趁四下無人之際，以徒手搬運之方式，著手竊取甲○○
    所持有之鋼筋，並放置在二輪板車上得逞，適為返回甲○○
    發覺，而返還所竊取之上開鋼筋。
(二)、於同年月15日7 時20分許，騎乘上開交通工具，再度前往前
    開工地，趁四下無人之際，徒手竊取甲○○所持有之竹節鋼
    筋15支（總重約75公斤），放置在二輪板車上，得手後騎車
    離去。嗣於同日11時30分許，行經雲林縣麥寮鄉○○村○○
    路時，為警攔檢查獲，並扣得上開竹節鋼筋15支。
二、案經甲○○訴由雲林縣警察局臺西分局報請臺灣雲林地方法
    院檢察署檢察官偵查起訴。
    理  由
一、證據能力部分
(一)、按被告以外之人於檢察事務官調查中所為之陳述，除符合刑
    事訴訟法第159 條之2 或同法第159 條之3 之例外規定外，
    應屬傳聞證據，而不得作為證據，此觀刑事訴訟法第159 條
    第1 項、第159 條之2 及第159 條之3 之規定自明。本件證
    人甲○○於檢察事務官調查中之證述，既為被告以外之人於
    審判外之陳述，且查無刑事訴訟法第159 條之2 或同法第15
    9 條之3 所規定之例外情形，是此部分之陳述，應無證據能
    力，不得作為認定被告犯罪之證據。
(二)、又按被告以外之人於審判外之陳述，雖不符合刑事訴訟法規
    定傳聞證據得為證據之例外規定，而經當事人於審判程序同
    意作為證據，法院審酌該言詞陳述或書面陳述作成時之情況
    ，認為適當者，亦得為證據。當事人、代理人或辯護人於法
    院調查證據時，知有刑事訴訟法第159 條第1 項不得為證據
    之情形，而未於言詞辯論終結前聲明異議者，視為有前項之
    同意，刑事訴訟法第159 條之5 定有明文。除上開所述無證
    據能力之證據外，本案判決所引用下述具傳聞性質之供述證
    據，經本院於審理時提示被告及檢察官，均同意作為證據，
    本院審酌該等證據之取得過程並無瑕疵，與本案待證事實間
    復具有相當之關聯性，自得採為證據。
二、認定犯罪事實所憑之證據及理由
    訊據被告丙○○矢口否認有何上開竊盜犯行，辯稱：我沒有
    於98年5 月13日前往雲林縣麥寮鄉施厝村南施厝小排工地竊
    取鋼筋；另於98年5 月15日在我上開機車後掛二輪板車上所
    查獲之竹節鋼筋15支是我自己所有的，並不是前往上開工地
    所竊取的云云。經查：
(一)、關於被告99年5 月13日之竊盜犯行：
１、被告於上開時、地如何竊取鋼筋等事實，業據證人即工地負
    責人甲○○99年6 月21日本院審理時證稱：「（第一次見到
    被告是何時？）我從別的工地進來時，他把鐵放在車上，時
    間忘記了。」「（你在警局說你是99年5 月13日早上九點到
    十點？）應該是早上。」「（你看到被告他在做什麼？）還
    在工地裡面撿東西鐵、鋼筋，鋼筋我是從他車上拿下來的，
    他騎機車後面掛著二輪板車，把我們工地的鐵、鋼筋搬到板
    車上，我看到時他已經搬好放在車上，車子尚未發動，鑰匙
    就被我拔掉。」「（如何處理？）第一次警告他，我叫工人
    出面，跟他說一下就好了，東西叫他自己搬下來，機車鑰匙
    就還給他了，就叫他走了，也沒有報警。」「（99年5 月13
    日你看到被告偷你們鋼筋時，樣式是否如十五號？）不一樣
    。第一次是拿四分的，二、三十支，是直接釘在土的裡面，
    再灌泥漿作一個擋土牆。」「（當時是否都已經放在機車拖
    車上了？）是，他人在工地裡面撿東西，我們有告訴他鐵的
    部分不可以拿，其他若是不用的鐵線部分他們可拿去。」「
    （發現之後被告的反應？）我看到之後就把他的車鑰匙拿起
    來，進去工地裡面交給工人，叫工人跟被告說後，就把鑰匙
    還給他後就叫被告回去了，東西是被告自己搬下來的等語（
    見本院卷第41頁背面、第43頁至背面），而證人甲○○僅係
    偶然之機會與被告接觸，與被告並不相識，亦無何嫌隙，當
    不至無端生非，應無不辭應訴奔波之勞，刻意虛捏事實而誣
    指被告之理，且證人甲○○於本院審理中既經告知具結之義
    務及偽證之處罰後具結作證，理應知悉倘為不實證述，當受
    偽證罪之處罰，衡情證人甲○○當無甘受偽證罪之處罰，而
    故為虛偽不實陳述以誣陷被告入罪之理。佐以被告99年5 月
    15日警詢中供稱：我於99年5 月13日9 時至10時至雲林縣麥
    寮鄉南施厝小排工地竊取鋼筋，被害者發現後，喝令我將鋼
    筋放下，我將鋼筋搬下車，還給被害人後就離開等語（見警
    卷第3 頁），並於同日偵查中大致為相同之供述等語（見偵
    卷第7 頁），足徵證人甲○○上開證述，被告於上開時、地
    竊取鋼筋，要與事實相符，堪以採認。
２、被告雖以前詞置辯，然查被告於警詢及偵查中，均供稱係其
    未經證人甲○○同意，拿取鋼筋，於本院審理中，始改口稱
    ：我沒有在98年5 月13日前往雲林縣麥寮鄉施厝村南施厝小
    排工地竊取鋼筋云云（見本院卷第23頁）；與其先前在警詢
    及偵查中所供顯有歧異，已足徵其於本院翻異前供，為屬不
    實。再證人甲○○證述被告未經其同意，拿取鋼筋等語，業
    如前述。則被告辯稱：沒有於98年5 月13日前往上開工地竊
    取鋼筋云云，應係推諉之詞，委難採信。
３、按竊盜罪既遂與未遂之區別，應以所竊之物已否移入自己實
    力支配之下為標準，若已將他人財物移歸自己所持有，即應
    成立竊盜既遂罪。又「上訴人所竊之樹木，既經砍伐倒地，
    不得謂非已移入於自己實力支配之下，其竊盜行為即已完成
    ，自難因其贓木尚未搬離現場，而謂為竊盜未遂。」「按竊
    取行為是否既遂，應以其已否將被竊標的物移入自己實力支
    配之下為區別之標準，而非以是否已搬運上車或已移出室外
    為斷。」（最高法院49年台上字第939 號判例及76年台上字
    第3530號判決要旨參照）。本件被告已將所竊取之鋼筋搬至
    上開機車後掛二輪板車上，即已破壞證人甲○○對該鋼筋原
    有之支配關係，而已移置於被告實力支配之下，應成立竊盜
    既遂，揆諸上開說明，自難因雖被告在未攜贓離開現場前即
    遭證人甲○○發覺，而謂為竊盜未遂，公訴意旨認被告所犯
    係竊盜未遂罪，尚有誤會，併此敘明。
４、綜上，被告上開所辯，顯係卸責之詞，並無足採。此部分事
    證明確，其竊盜既遂之犯行，洵堪認定。
(二)、關於被告99年5 月15日之竊盜犯行：
１、查關於本案查獲經過，業經證人即當日查獲員警乙○○99年
    6 月21日本院審理中證稱：當天早上10點至12點我在執行巡
    邏勤務，因當時被告有騎機車板車載鋼筋所以很可疑，且被
    告有前科，攔下被告後，問被告鋼筋是從何處載來的，被告
    自己是說偷來的。我們查獲時鋼筋留在現場就是警卷第6 頁
    所載，之後被告帶我們去失竊的地點就是警卷第4 頁，之後
    被害人與被告與我們回到警卷第6 頁指認鋼筋是否是他的。
    因被害人甲○○無法確認鋼筋是否其所失竊，於當天下午2
    點混凝車要鋪水溝上的橋（如警卷第7 頁照片所載），再與
    被害人甲○○、地主及工頭，經由我們巡佐李銘治與甲○○
    確認後，確定鋼筋是甲○○所有等語（見本院卷第38頁至背
    面、第39頁背面至第40頁），核與證人甲○○99年6 月21日
    本院審理時證述：員警查獲被告時，第1 次請我去確認，因
    當天被告車上還有其他鋼筋，我有向警察說有部分是我的，
    因鋼筋是我們工廠裁剪出來的尺寸。之後下午他們又過來1
    次，當時要灌板橋，地主也在，在施工時發現鋼筋不見了，
    所以才真正確認等語大致相符（見本院卷第42頁至背面、第
    43頁背面至第44頁），足認於98年5 月15日在被告上開機車
    後掛二輪板車上所查獲之竹節鋼筋15支，確係證人甲○○所
    持有。而被告於上開時、地所取得之竹節鋼筋，仍在證人甲○○實力支配管領下，依一般正常之社會經驗應可輕易理解
    該竹節鋼筋係所有權人欲保留所有權之物，並無丟棄之情，
    否則，證人甲○○何以經由他人通知即至現場處理之理。衡
    情，證人甲○○與被告無何仇怨，且該鋼筋價值非鉅，證人
    甲○○應無虛偽陳述誣陷被告之必要，又該鋼筋如非證人甲○○施工所用之物，證人甲○○當無任意簽署贓物認領保管
    單，據以領回之理，而願背負冒領之法律責任。是證人甲○○所證，應堪採信。佐以被告99年5 月15日警詢中供稱：在
    我所騎乘IXJ-483 號重機車所拉的兩輪板車放置放置竹節鋼
    筋，是我於99年5 月15日約7 時20分左右，騎上開機車至雲
    林縣麥寮鄉施厝村南施厝小排工地，發現15枝竹節鋼筋，特
    徵為6 分長度為2 米1 （總重75公斤）放在路旁，我便直接
    載走。我竊取這些鋼筋用途要載去回收場變賣，做生活費用
    。我於99年5 月15日11時30分許在雲林縣麥寮鄉○○村○○
    路時，為員警攔檢查獲云云（見警卷第2 頁）；並於同日偵
    查及本院羈押庭大致為相同之供述（見偵卷第7 頁；見本院
    聲羈卷第7 頁至背面），足徵證人乙○○、甲○○上開證述
    ，被告於上開時、地竊取鋼筋，要與事實相符，堪以採認。
２、被告雖以前詞置辯，然查被告於警詢、偵查中及本審羈押庭
    ，均供稱係其未經證人甲○○同意，拿取鋼筋，於本院審理
    中，始改口稱：在99年3 月15日所查獲之鋼筋，我有跟警察
    說是我從家裏拿出來的，在我們那裡廢物的建材行買的，因
    為我家裡有一個狗籠等語（見本院第23頁至背面）云云；與
    其先前在警詢、偵查中及本院羈押庭所供顯有歧異，已足徵
    其於原審翻異前供，為屬不實。再證人乙○○、甲○○亦分
    別證述被告未經證人甲○○同意，拿取鋼筋等語，業如前述
    。被告辯稱：於98年5 月15日所查獲之鋼筋是我的云云，要
    難採取。
３、又查，被告辯稱：是因為警察攔下我時，跟我說鋼筋太新，
    有問題，叫我承認，我才承認云云。惟被告偵訊中供稱：「
    （你在麥寮分駐所所做的警訊筆錄有無據實陳述？）有。」
    「（你是看過警訊筆錄才簽名？）是，我看完才簽。」「（
    警察有無對你刑求逼供？）沒有。」，被告未向檢察官表示
    有受到何員警脅迫或誘導，並表示其於警詢筆錄之記載是實
    在。且證人乙○○於本院審理時證述：「（你攔下被告時，
    有無跟被告說鋼筋太新，有問題，叫他承認是偷來的？）他
    的鋼筋都裁切整齊，他說是工地撿來的，後來自己承認是偷
    來的。」「（製作筆錄過程中，有無對他強暴脅迫？）沒有
    ，他是出於自由意識。」等語（見本院卷第39頁、第41頁）
    ，因此，被告上開所辯，尚難遽採。
４、綜上，被告上開所辯，顯係卸責之詞，並無足採。此部分事
    證明確，其竊盜之犯行，洵堪認定。
三、論罪科刑
(一)、核被告所為，均係犯刑法第320 條第1 項之竊盜罪。係犯刑
    法第320 條第1 項之竊盜罪。查本件被告於犯罪事實欄一、
    (一)已將所竊取之鋼筋搬至上開機車後掛二輪板車上，即已破
    壞證人甲○○對該鋼筋原有之支配關係，而已移置於被告實
    力支配之下，應成立竊盜既遂，業如前述，公訴意旨認被告
    所犯係竊盜未遂罪，尚有誤會，惟既遂犯與未遂犯之犯罪基
    本事實相同，不生變更起訴法條之問題，附此敘明。
(二)、被告所犯上開2 次竊盜犯行，犯意各別，行為互殊，應予分
    論併罰。又被告有如前開事實欄所載之犯罪科刑及執行紀錄
    ，此有臺灣高等法院被告前案紀錄表1 份在卷可稽，5 年以
    內故意再犯本件有期徒刑以上之2 罪，均為累犯，均應依刑
    法第47條第1 項之規定，加重其刑。
(三)、爰審酌被告正值壯年，不思以正當方法賺取財物，進入上開
    工地竊取鋼筋，破壞他人對財產權之支配，且犯後否認犯行
    ，犯後態度不佳，考量被告犯罪之動機、手段、目的、所致
    損害等一切情狀，分別量處如主文所示之刑，及諭知如主文
    所示之易科罰金折算標準，並定其應執行刑及諭知如主文所
    示之易科罰金折算標準。
據上論斷，應依刑事訴訟法第299 條第1 項前段、刑法第320 條
第1 項、第47條第1 項前段、第41條第1 項、第8 項、第51條第
5 款、刑法施行法第1 條之1 ，判決如主文。
本案經檢察官傅克強到庭執行職務。
中    華    民    國    99    年    7     月    5     日
                  刑事第一庭  法  官  文昌
以上正本證明與原本無異。
如不服本判決應於收受判決後10日內向本院提出上訴書狀，並應
敘述具體理由；其未敘述上訴理由者，應於上訴期間屆滿後20日
內向本院補提理由書（均須按他造當事人之人數附繕本）。「切
勿逕送上級法院」。
                              書記官  張簡純靜
中    華    民    國    99    年    7     月    5     日
附錄本案論罪科刑法條全文：
刑法第320 條第1 項：
意圖為自己或第三人不法之所有，而竊取他人之動產者，為竊盜
罪，處5 年以下有期徒刑、拘役或500 元以下罰金。

司法院資訊處製作；財團法人民間司法改革基金會備份。
